臺灣臺北地方法院民事判決　　　　　　 100年度訴字第3314號
原　　　告　許富勝
被　　　告　陳品蓉
訴訟代理人　林慧美
上列當事人間請求分割共有物事件，本院於民國100年12月19日
言詞辯論終結，判決如下：
    主     文
兩造共有坐落臺北市○○區○○段三小段五八八-九○地號土地
暨門牌號碼臺北市○○區○○路二段四百六十七巷五十二弄十號
一至二樓建物，准予變賣方式分割，所得價金由兩造按其應有部
分比例各分得二分之一。
訴訟費用由被告負擔二分之一，其餘由原告負擔。
    事實及理由
一、按原告於判決確定前，得撤回訴之全部或一部；但被告已為
    本案之言詞辯論者，應得其同意。訴之撤回者，視同未起訴
    ，民事訴訟法第262條第1項、第263條第1項前段分別定有明
    文。本件原告許家菖、許郭勉、許富勝起訴時原以被告林慧
    美、陳品蓉為共同被告，請求分割共有物。嗣因許家菖、許
    郭勉、林慧美於本案審理中將其對共有物之應有部分全部移
    轉於許富勝，原告許家菖、許郭勉遂於民國100年12月19日
    言詞辯論期日撤回起訴，原告許富勝撤回對於林慧美之訴，
    （見本院卷第29頁背面），林慧美亦表示同意原告之撤回，
    依前揭規定意旨，此部分之訴自已生合法撤回之效力，而不
    在本件審理範圍，是本件原告僅餘原告許富勝一人，被告僅
    餘被告陳品蓉一人，合先敘明。
二、原告起訴主張：坐落台北市○○區○○段3小段588-90地號
    土地及門牌號碼為台北市○○區○○路2段467巷52弄10號1
    、2樓房屋（未辦保存登記建物），為兩造共有，權利範圍
    各為2分之1。茲因對系爭房地處分無共識，如以實物分割，
    將損害各共有人權利。爰依民法第823條第1項前段規定，提
    起本件訴訟。並聲明：如主文第1項所示
三、被告則抗辯以：同意拍賣後依應有部分比例分配價金，並聲
    明：原告之訴駁回。
四、本院之判斷
（一）按各共有人，除法令另有規定外，得隨時請求分割共有物
      。共有物之分割，依共有人協議之方法行之。分割之方法
      不能協議決定，或於協議決定後因消滅時效完成經共有人
      拒絕履行者，法院得因任何共有人之請求，命為下列之分
      配：一以原物分配於各共有人。但各共有人均受原物之分
      配顯有困難者，得將原物分配於部分共有人。二原物分配
      顯有困難時，得變賣共有物，以價金分配於各共有人；或
      以原物之一部分分配於各共有人，他部分變賣，以價金分
      配於各共有人。民法第823條第1項前段、第824條第1項、
      第2項分別定有明文。又分割共有物，究以原物分割，或
      變賣共有物分配其價金，法院固有自由裁量之權，不受共
      有人主張之拘束，但仍應斟酌當事人之聲明、共有物之性
      質、經濟效用及全體共有人之利益等公平決定之，最高法
      院84年度台上字第1756號判決意旨參照。
（二）查系爭房地為兩造共有，應有部分各為1/2等情，有土地
      登記謄本及房屋稅籍證明書等件為證（見本院卷第19、20
      頁），且為兩造所不爭執，堪信為真實。又原告主張因共
      有人不能協議決定分割之方法，請求分割系爭房地等語，
      被告亦未表示有不能分割之情形，自應准許。又原告請求
      變價分割，被告亦表示同意等情，堪認系爭房地之分割方
      式以全部變賣後，將所得價金分配於各共有人為適當。
（三）綜上所述，原告基於所有權分別共有之法律關係，依民法
      第823條第1項規定，請求分割兩造共有之系爭房地，洵屬
      有據，應予准許。至其分割之方法則應以變賣分割之方式
      為宜，亦即變賣系爭房地後所得價金由兩造按應有部分比
      例分配各取得2分之1。
五、據上論結，原告之訴有理由，依民事訴訟法第80條之1，判
    決如主文。
中    華    民    國   100    年    12    月    30    日
                  民事第二庭    法  官  吳定亞
以上正本係照原本作成。
如對本判決上訴，須於判決送達後20日內向本院提出上訴狀。如
委任律師提起上訴者，應一併繳納上訴審裁判費。
中    華    民    國   100    年    12    月    30    日
                                書記官  張婕妤